【裁判字號】    88,易,195
【裁判日期】    890307
【裁判案由】    詐欺
【裁判全文】
臺灣臺東地方法院刑事判決                          八十八年度易字第一九五號
    公  訴  人  臺灣台東地方法院檢察署檢察官
    被      告  甲○○
右列被告因詐欺案件，經檢察官提起公訴 (八十八年度偵字第七六號)，本院判決如
左：
    主  文
李元隸無罪。
    理  由
一、公訴意旨詳如起訴書（如附件）。
二、公訴意旨認被告李元隸涉有詐欺之罪嫌是以：(一)告訴人乙○○偵查中之指訴。(二)
    被告除負債於告訴人外，並向台東縣東河鄉農會借款新台幣（下同）二百九十多
    萬元、欠案外人胡錫業二百多萬元及其他債務約六百多萬元，以被告所有之不動
    產經本院查封核定之底價（七百十四萬）相差甚遠，足認被告所稱不動產經拍賣
    後，就能償還告訴人之借款的說詞與事實不符，資為論據。
三、按犯罪事實應依證據認定之，無證據不得推定其犯罪事實。又不能證明被告犯罪
    者，應諭知無罪之判決，刑事訴訟法第一百五十四條、第三百零一條第一項分別
    定有明文。再告訴人之告訴，本以使被告受刑事訴追為目的，故其陳述是否與事
    實相符，自應調查其他證據，以資審認，苟其所為攻擊之詞，尚有瑕疵，則在此
    瑕疵未予究明以前，即不能遽採為斷罪之基礎（最高法院六十九年台上字第一五
    三一號判例參照）。又刑法第三百三十九條第一項詐欺罪之成立，以意圖為自己
    或第三人不法之所有，以詐術使人將本人或第三人之物交付為要件，若行為人所
    用方法，不能認為詐術，亦不致使人陷於錯誤，則不得遽以該罪相繩。（最高法
    院四十六年台上字第二六０號判例）。經查：
  (一)被告李元隸對曾於八十五年間向告訴人借款三十萬元之事實坦白承認，但否認於
    借款時曾向乙○○謊稱：「因急需幫忙其女購買房子而向其借款，必定於買賣成
    交後將該所買得的房子抵押貸款，而償還借款」。而就告訴人所指訴被告詐術之
    施用之事實，依卷存證據，除告訴人之指訴外，並無任何其他人證、物證可以佐
    證告訴人之說詞，自難僅憑告訴人片面之指訴，即認被告於借款時，有告訴人所
    指詐術的施用。
  (二)又被告於借款後，曾給付多次利息事實為告訴人所承認（見本院八十八年五月二
    十五日調查筆錄及被告所提出給付利息之統計表），雖被告與告訴人間就被告償
    還利息之金額有爭執，但從被告借款後給付利息之行為，可見被告仍有償債之誠
    意，並非於借款之初，即抱著不打算還錢態度而有意詐騙告訴人的錢。
  (三)再被告於八十七年間因欠款於案外人胡錫業，經胡錫業以本票裁定為執行名義向
    本院聲請查封被告所有之不動產拍賣（見本院八十七年執字第六三二號卷）。然
    而，縱使拍賣所得不足以清償包括告訴人在內的所有債權，若無積極證據足以證
    明被告於借款之初，有隱匿償債能力而影響告訴人對被告信用評估，並不能因被
    告嗣後經濟情況發生變化，償債能力減弱，即推論於借款之初，有詐術之施用。
    從而，公訴意旨以被告借款後其所有之不動產，經本院查封所核定之拍賣底價，
    顯不足以清償包括告訴人所有之債權，而推論被告於借款之初，有詐術之施用，
    並無憑據。
  (四)此外，復查無其他積極確切之事証，可証被告在借款之初存心詐欺之不法犯意及
    欺罔之非法手段，依照上開說明，本件核屬民事債務糾葛，應循民事途徑（實際
    上，告訴人已就前述不動產之拍賣價金參與分配）以作解決，尚與刑責無關。不
    能證明被告犯罪，依法即應為無罪判決之諭知。
據上論斷，應依刑事訴訟法第三百零一條第一項判決如主文。
本案經檢察官劉昀到庭執行職務
中    華    民    國      八十九      年      三        月      七      日
                                  臺灣臺東地方法院刑事庭
                                          法  官 黃堯讚
右正本證明與原本無異。
如不服本判決，應於判決送達後十日內，向本院提出上訴狀。
                                          書記官 潘正苓
中    華    民    國      八十        年      三       月       七      日


司法院資訊處製作；財團法人民間司法改革基金會備份。
